【裁判字號】    98,交上訴,548
【裁判日期】    980702
【裁判案由】    公共危險
【裁判全文】
臺灣高等法院臺南分院刑事判決       98年度交上訴字第548號
上  訴  人
即  被  告  甲○○
選任辯護人  許雅芬  律師
上列上訴人因公共危險案件，不服臺灣臺南地方法院97年度交訴
字第118號中華民國98年3月10日第一審判決（起訴案號：臺灣臺
南地方法院檢察署97年度偵字第3819號），提起上訴，被告就被
訴事實為有罪之陳述，本院裁定依簡式審判程序審理，判決如下
：
    主  文
上訴駁回。
甲○○緩刑貳年。
    事  實
一、甲○○於民國九十七年一月三十日上午七時四十分許，駕駛
    車牌號碼３６７０─ＬＸ號自小客車，沿臺南縣仁德鄉○○
    村道路由北往南方向行駛，行至該村九一０號前時，與沿同
    向由乙○○騎乘於後之車牌號碼ＮＪＱ－７２１號重型機車
    發生擦撞，乙○○因之人車倒地，受有左側肩胛骨、右手大
    拇指、掌骨骨折等傷害（過失傷害部分另經臺灣臺南地方法
    院檢察署檢察官以九十七年度偵字第一五０四二號為不起訴
    處分）。甲○○於肇事後下車查看，明知乙○○人車倒地後
    應受有傷害，竟未報警、通報救護車救護乙○○，且未留下
    任何聯絡資料，即另行基於肇事致人受傷而逃逸之犯意，逕
    自駕駛上開自小客車離開現場。嗣經乙○○報警處理，經警
    調閱路口監視器而查獲。
二、案經臺南縣警察局歸仁分局報告臺灣臺南地方法院檢察署檢
    察官偵查起訴。
    理  由
一、訊據上訴人即被告甲○○就前揭時間，駕駛上開自小客車，
    沿臺南縣仁德鄉○○村道路由北往南方向行駛，行至該村九
    一０號前時，與沿同向由被害人乙○○騎乘於後之上開重型
    機車發生擦撞，被害人乙○○因之人車倒地，受有左側肩胛
    骨、右手大拇指、掌骨骨折等傷害，及其於肇事下車查看後
    ，未報警、通報救護車救護被害人乙○○，且未留下任何聯
    絡資料，即逕自駕駛上開自小客車離開現場之犯罪事實，坦
    承不諱（見本院卷第二十九頁、第五十五頁）。
二、經查：
  (一)被告甲○○上揭不利於己之自白，核與證人即被害人乙○○
    於警詢、偵查及原審審理時證述之情節相符（見警卷第六頁
    ；臺灣臺南地方法院檢察署九十七年度偵字第三八一九號偵
    查卷第七頁、第十一頁；本院卷第六十三頁至第六十五頁）
    ，並有臺南縣警察局歸仁分局道路交通事故現場圖一紙、道
    路交通事故調查報告表(一)、(二)一份、道路交通事故現場蒐證
    照片十幀、監視器翻拍照片四幀及財團法人奇美醫院九十七
    年二月十四日所出具被害人乙○○之診斷證明書一紙在卷（
    詳警卷第九頁、第十頁、第十六頁至第二十三頁；前揭偵查
    卷第十四頁）可稽，被告之自白，核與事實相符，堪予認定
    。
  (二)按刑法第一百八十五條之四之肇事致人死傷逃逸罪，係以處
    罰肇事後逃逸之駕駛人為目的，俾促使駕駛人於肇事後能對
    被害人即時救護，以減少死傷，是該罪之成立祇以行為人有
    駕駛動力交通工具肇事，致人死傷而逃逸之事實為已足。至
    於行為人之肇事有否過失，則非所問（最高法院九十八年度
    台非字第一四號、九十六年度台上字第七二六七號、九十六
    年度台上字第七三七二號判決意旨參照）。又按刑法第一百
    八十五條之四之肇事遺棄罪，以駕駛動力交通工具肇事，致
    人死傷而逃逸即足構成，並不以被害人有即時施以救護之必
    要為要件（最高法院九十五年度台上字第七一三號判決意旨
    參照）。準此該罪立法目的，係為維護交通安全，減少被害
    人死傷，促使駕駛人於肇事後，能對被害人即時救護，而不
    得擅自離去，且不以被害人有即時施以救護之必要為要件。
    被告於肇事後下車查看，明知被害人乙○○人車倒地後應受
    有傷害，未予被害人乙○○救護，即逕自駕駛上開自小客車
    離開現場，其所為顯係刑法第一百八十五條之四「駕駛動力
    交通工具肇事，致人死傷而逃逸」罪，立法目的「促使駕駛
    人於肇事後能對被害人即時救護，以減少傷亡」所欲處罰之
    行為，是被告主觀上確有駕駛自小客車肇事致人受傷後逃逸
    之犯意，及客觀上確有逃逸之行為至為明確。至本件被告所
    涉犯過失傷害部分，雖另經臺灣臺南地方法院檢察署檢察官
    以九十七年度偵字第一五０四二號為不起訴處分，有該不起
    訴處分書一份在卷（見原審卷第四十二頁），然依前揭最高
    法院判決意旨，不論被告於本件車禍事故，是否過失，亦無
    解被告之肇事逃逸犯行。
  (三)綜上所述，被告之自白與事實相符，其駕車肇事致人受傷而
    逃逸之公共危險犯行，事證明確，堪以認定，應依法論科。
三、核被告甲○○所為，係犯刑法第一百八十五條之四駕駛動力
    交通工具肇事致人受傷而逃逸罪。
四、原審以被告罪證明確，適用刑法第一百八十五條之四，刑法
    施行法第一條之一，並審酌刑法第五十七條科刑事項，判處
    被告有期徒刑七月，認事用法，核無不合，量刑亦堪認妥適
    。被告上訴意旨認量刑過重，指摘原判決不當，為無理由，
    應予駁回。
五、查被告未曾受有期徒刑以上刑之宣告，有臺灣高等法院被告
    前案紀錄表可參，犯後於本院坦承犯行，且為其未為救護行
    為給付乙○○五萬元，乙○○復具狀請求給被告緩刑機會（
    見本院卷第四十四頁）。本院認被告經此偵審程序教訓，應
    知警惕諒無再犯之虞，所宣告之刑以暫不執行為適當，併諭
    知緩刑二年，以勵自新。
據上論斷，應依刑事訴訟法第三百六十八條，刑法第七十四條第
一項第一款，判決如主文。
本案經檢察官王碧霞到庭執行職務。
中    華    民    國    98    年    7     月    2     日
                  刑事第三庭    審判長法  官  陳義仲
                                      法  官  蔡勝雄
                                      法  官  蘇清水
以上正本證明與原本無異。
如不服本判決應於收受送達後10日內向本院提出上訴書狀，其未
敘述上訴理由者，並得於提起上訴後10日內向本院補提理由書（
均須按他造當事人之人數附繕本）「切勿逕送上級法院」。
                                      書記官  蔡蘭櫻
中    華    民    國    98    年    7     月    2     日
附錄本案論罪科刑法條全文：
中華民國刑法第一百八十五條之四：
駕駛動力交通工具肇事，致人死傷而逃逸者，處六月以上五年以
下有期徒刑。


司法院資訊處製作；財團法人民間司法改革基金會備份。
